【裁判字號】    99,交易,433
【裁判日期】    990913
【裁判案由】    業務過失傷害
【裁判全文】
臺灣臺中地方法院刑事判決             99年度交易字第433號
公  訴  人  臺灣臺中地方法院檢察署檢察官
被      告  乙○○
上列被告因業務過失傷害案件，經檢察官提起公訴（99年度偵字
第11733 號），本院判決如下：
    主    文
乙○○從事業務之人，因業務上之過失傷害人，處拘役伍拾伍日
，如易科罰金，以新臺幣壹仟元折算壹日。
    犯 罪 事 實
一、乙○○考領有合格職業自小客車駕駛執照，以駕駛計程車載
    送乘客為業，為從事業務之人，於民國98年10月29日下午6
    時許，駕駛車牌號碼05 9- NM號計程車，停靠在臺中市○區
    ○○路南下慢車道與太原四街之無號誌交岔路口處讓乘客下
    車後，於同日下午6 時10分許，駕駛該計程車自路邊起步欲
    左轉往太原四街往東行駛，原應注意汽車起步前，應注意前
    後左右有無障礙或車輛行人，並應讓行進中之車輛行人優先
    通行，及行經無號誌交岔路口，轉彎車應讓直行車先行，且
    於左轉彎時，應距交岔路口30公尺前顯示方向燈或手勢，換
    入內側車道或左轉車道，行至交岔路口中心處左轉，而依當
    時天候晴、夜間有照明、路面乾燥無缺陷、無遮蔽及障礙物
    、路況及視距良好，客觀上並無不能注意之情事，且依其智
    識、能力亦無不能注意之情事，竟疏未注意及此，擅自在路
    邊起步直行再左轉往太原四街行駛，適甲○○騎乘車牌號碼
    GEW-950 號重型機車，沿漢口路南下中間車道直行欲通過上
    開交岔路口，亦疏未注意行經無號誌之交岔路口應減速慢行
    ，作隨時停車之準備，貿然以時速約5 、60公里之速度疾駛
    而來，因煞避不及，造成其所騎乘之上開機車車頭與乙○○
    所駕駛之上開計程車左前車門、葉子板等處發生碰撞，致使
    甲○○人、車倒地，因而受有左股骨粗隆下骨折之傷害。乙
    ○○於車禍肇事致人受傷犯罪後，於尚未經有偵查權限之公
    務員發覺前，向據報前往處理現場之員警表明為肇事人，而
    接受裁判。
二、案經甲○○訴由臺灣臺中地方法院檢察署檢察官偵查起訴。
    理    由
一、證據能力方面：
    按被告以外之人於審判外之言詞或書面陳述，除法律有規定
    者外，不得作為證據，刑事訴訟法第159 條固定有明文，惟
    被告以外之人於審判外之陳述，雖不符同法第159 條之1 至
    之4 規定，而經當事人於審判程序同意作為證據，法院審酌
    該言詞陳述或書面陳述作成時之情況，認為適當者，亦得為
    證據；又當事人、代理人或辯護人於法院調查證據時，知有
    第159 條第1 項不得為證據之情形，而未於言詞辯論終結前
    聲明異議者，視為有前項之同意，同法第159 條之5 亦定有
    明文。查本判決所引用證據，其中屬傳聞證據部分，檢察官
    、被告知該等證據資料為傳聞證據，惟迄本院言詞辯論終結
    前均未聲明異議（見本院卷第12頁、第44頁），應視為同意
    為本案之證據，本院審酌該等證據資料之取得或作成，並無
    不當或違法之情形，認以之為本案之證據為適當，故應認有
    證據能力。
二、訊據被告乙○○固坦承於上開時、地駕駛計程車與告訴人甲
    ○○發生車禍，甲○○因而受有左股骨粗隆下骨折傷害之事
    實，惟矢口否認有何業務過失傷害犯行，辯稱：當時伊停在
    路邊讓乘客下車後，欲起步往太原四街直行，因伊之計程車
    方向盤壞掉，轉彎半徑需加大，伊在路邊等到漢口路之直行
    車都通過後才起步行駛，是告訴人車速過快，煞車不及才撞
    到伊之計程車，伊並無過失云云。惟查：
  (一)本件車禍發生在臺中市○區○○路與太原四街之無號誌T 型
    交岔路口，漢口路為雙向6 線車道，南北向各有1 線慢車道
    2 線快車道，寬各為3 公尺、3.3 公尺、3.2 公尺，而太原
    四街為雙向4 線車道，東西向各2 線車道，寬各為2.1 公尺
    、3.4 公尺，而本件車禍發生後，被告駕駛之計程車停在漢
    口路南下內側車道與外側快車道延伸至太原四街東向交道交
    岔路口處，車身略呈東北走向，計程車之左前車門、車燈、
    葉子板等處損毀，告訴人甲○○騎乘之機車則左倒在該計程
    車左前車頭處，機車車頭毀損，並在機車倒地右側與計程車
    左側之間留下散落物，此有車禍事故現場圖1 紙、車禍現場
    及車損照片10張在卷可憑〈見99年度他字2163號偵查卷（下
    稱他卷）第14、27至31頁〉，足見兩車係在漢口路南下內側
    車道延伸與太原四街西向內車道延伸之交岔路口處發生碰撞
    無訛。
  (二)本件車禍發生之經過，證人即告訴人甲○○於本院審理中具
    結證稱：伊騎機車沿漢口路往南方向行駛，伊在漢口路與陝
    西東三街口停等紅燈後，再起步沿漢口路中間車道直行。伊
    在50公尺遠處看到被告的計程車停在右側路邊，當時車子很
    多，被告還未迴轉，伊就繼續直行，伊看到被告要迴轉時，
    伊與被告的距離約是證人席到法檯牆壁的距離，當時伊車速
    約50公里，伊往左閃避不及就撞上被告之計程車等語甚詳（
    見本院卷第13頁、第45頁），核與被告於本院審理中供稱：
    當時伊將計程車停放在漢口路靠近太原四街口之停止線處讓
    乘客下車，並停在該處讓汽機車先行通過後，伊往前直行一
    點後再迴轉，伊是要左轉往太原四街行駛載客，伊在起步前
    未看到告訴人騎機車過來等語（見本院卷第13頁背面、第15
    、45頁），大致相符，復佐以前述兩車係在漢口路南下內側
    車道延伸與太原四街西向內車道延伸之交岔處發生碰撞，及
    被告於偵查中陳稱：「（是否認為你有過失？）雙方都有過
    失。那時我沒有動力方向盤，所以我是慢慢轉出來，甲○○
    可能以為我要直行，就撞上了。」等語〈見他卷第34頁〉觀
    之，顯見證人甲○○騎乘機車沿漢口路南下中間車道往太原
    四街路口直行而來時，被告駕駛之計程車係停在路旁，且當
    時漢口路尚有其他汽機車通行中，被告固暫停在路邊尚未起
    駛，惟於證人甲○○駛近路口時，被告亦正自漢口路路旁起
    步直行再左轉欲往太原四街方向行駛，證人甲○○因往左閃
    避不及，造成其所騎乘之機車與被告之營業小客車左前車門
    、車前葉子板處碰撞而肇致本件車禍事故無訛。
  (三)按汽車起駛前應顯示方向燈，注意前後左右有無障礙或車輛
    行人，並應讓行進中之車輛行人優先通行；且汽車行駛至無
    號誌之交岔路口，轉彎車應暫停讓直行車先行；於左轉彎時
    ，應距交岔路口30公尺前顯示方向燈或手勢，換入內側車道
    或左轉車道，行至交岔路口中心處左轉，並不得占用來車道
    搶先左轉。道路交通安全規則第89條第1 項第6 款、第102
    條第1項第2款、第5款分別訂有明文。被告考領有營業自小
    客車駕駛執照，業經本院勘驗無誤（見本院卷第15頁），其
    駕駛動力交通工具時本應具有前揭注意義務，並應具有注意
    能力至明。而依當時天候晴、夜間有照明、路面乾燥無缺陷
    、無遮蔽及障礙物、路況及視距良好，有前述道路交通事故
    調查報告表(一)(二)及現場照片4張在卷可參（見他卷第15至
    16、27至28頁），足認被告於上揭時、地，駕駛計程車自漢
    口路路邊起駛欲左轉時，並無不能注意之情事，詎被告於起
    步前竟未注意告訴人甲○○已騎乘機車沿漢口路南下車道直
    行而來，應禮讓甲○○先行，且未注意不得在外側車道左轉
    太原四街行駛，竟因計程車之動力方向盤損壞，需較大迴轉
    半徑，即貿然自路邊起駛直行再左轉行駛，致使甲○○煞避
    不及，而肇致本件道路交通事故，被告之駕駛行為有過失，
    至為灼然。又告訴人甲○○並因本件道路交通事故，受有左
    股骨粗隆下骨折之傷害，有中國醫藥大學附設醫院診斷證明
    書1紙在卷可稽（見他卷第4頁），足見告訴人甲○○之傷害
    ，與被告之過失行為間，具有相當因果關係。
  (四)次按汽車（依道路交通安全規則第2 條第1 款、第3 條第6
    款規定，機車係屬道路交通管理處罰條例及該條例第92條授
    權制定之道路交通安全規則所規定之「汽車」之一種）行至
    無號誌之交岔路口，應減速慢行，作隨時停車之準備，道路
    交通安全規則第93條第1 項第3 款亦定有明文。查，本件漢
    口路之行車速限為時速50公里，且漢口路與太原四街係無號
    誌之交岔路口乙節，有前開道路交通事故表可憑，是告訴人
    甲○○騎乘機車沿漢口路南下車道行近該路與太原四街之無
    號誌交岔路口前，本應減速慢行，作隨時停車之準備，然被
    告自承以約50公里左右之速度直行而來，以致見到被告時已
    閃避不及等語（見他卷第34頁、本院卷第13頁），顯見告訴
    人甲○○行近無號誌之交岔路口未減速慢行，作隨時停車之
    準備，其駕駛行為亦有過失，是被告辯稱係告訴人甲○○車
    速過快，煞車不及而撞上等語，固非無據，惟此仍不得解免
    被告上開過失罪責。綜上，本件事證明確，被告前開業務過
    失傷害之犯行，應堪認定。
三、本件被告乙○○係計程車司機，為從事駕駛業務之人，業據
    其自承屬實，其於執行業務中肇事，致人受傷，核其所為，
    係犯刑法第284 條第2 項前段之業務過失傷害罪。又被告於
    肇事後，犯罪未被有偵查權限之人發覺前，即主動向據報前
    去現場處理且尚不知肇事者為何人之臺中市警察局第二分局
    交通分隊警員張文毅坦承駕車肇事乙節，有警員張文毅填製
    之臺中市○○○道路交通事故肇事人自首情形紀錄表1 份在
    卷可憑（見他卷第23頁），嗣並接受本院裁判，當已合於自
    首之規定，爰依刑法第62條前段之規定，減輕其刑。爰審酌
    被告為執業駕駛人，本應謹慎小心維護自身及參與道路交通
    者之安全，竟疏於行車安全之注意義務因而肇事，致告訴人
    受有左股骨粗隆下骨折之傷害，對告訴人造成身體之傷害及
    生活之不便，且犯後否認犯行，未見悔意，本不宜寬待，惟
    念告訴人除強制險外，尚有投保第三人責任險，因保險公司
    只願賠償新臺幣（下同）45萬元，告訴人不願接受，致未達
    成和解（見本院卷第43頁），及告訴人就本件車禍之肇致亦
    有過失等一切情狀，量處如主文所示之刑，並諭知以1 千元
    折算1 日之易科罰金折算標準，以示懲儆。
據上論斷，應依刑事訴訟法第284 條之1 、第299 條第1 項前段
，刑法第284 條第2 項前段、第62條前段、第41條第1 項前段，
刑法施行法第1 條第1 項、第2 項前段，判決如主文。
本案經檢察官丙○○到庭執行職務。
中    華    民    國    99    年    9     月    13    日
                        交通法庭  法  官  廖純卿
以上正本證明與原本無異。
如不服本判決應於收受判決後10日內向本院提出上訴書狀，並應
敘述具體理由；其未敘述上訴理由者，應於上訴期間屆滿後20日
內向本院補提理由書（均須按他造當事人之人數附繕本）「切勿
逕送上級法院」。
                                  書記官  柳寶倫
中    華    民    國    99    年    9     月    13    日
附錄論罪科刑法條
中華民國刑法第284條
（過失傷害罪）
因過失傷害人者，處 6 月以下有期徒刑、拘役或 5 百元以下罰
金，致重傷者，處 1 年以下有期徒刑、拘役或 5 百元以下罰金
。
從事業務之人，因業務上之過失傷害人者，處1年以下有期徒刑
、拘役或1千元以下罰金，致重傷者，處3年以下有期徒刑、拘役
或2千元以下罰金。

司法院資訊處製作；財團法人民間司法改革基金會備份。
